---
title: "Big-Data-na-Pratica-03"
output: html_document
---

#### Este é o Big Data na Prática 3 - Mineração de Regra de Associação. Esse exemplo foi apresentado no curso Big Data Analytics com R e Microsoft Azure da Data Science Academy.

#### Usarei o dataset oferecido pelo Kaggle: https://www.kaggle.com/hugomathien/soccer

#### Definição do problema de Negócio

Quais clubes mais realizam transações de compra e venda de jogadores, entre si?

O dataset contêm cerca de 25.000 partidas de onze ligas de futebol europeus a partir da temporada 2008/2009 até a temporada 2015/2016. Portanto, não temos clientes, mas jogadores de futebol, e não temos produtos, mas clubes de futebol. 

```{r}
setwd("/app/git-corse/Big-Data-Analytics-R-Microsoft-Azure-Machine-Learning")
getwd()
```

#### Instalação dos Pacotes

```{r}
#install.packages("RSQLite")
#install.packages("arules")
#install.packages("arulesSequences")
#install.packages("visNetwork")
#install.packages("igraph")
#install.packages("DT")
#install.packages("dplyr")
#install.packages("stringr")
#install.packages("tidyr")
#install.packages("readr")

library("RSQLite")
library("arules")
library("arulesSequences")
library("visNetwork")
library("igraph")
library("DT")
library("dplyr")
library("stringr")
library("tidyr")
library("readr")
```

#### Importando dataset

O dataset esta em formato sqlite.

```{r}
# conecta com base
con <- dbConnect(drv=RSQLite::SQLite(), dbname="Data/database.sqlite")

# lista todas as tabelas
tables <- dbListTables(con)

tables
```

```{r}
# Criando as tabelas
country       = dbReadTable(con, "Country")
league        = dbReadTable(con, "League")
matches       = dbReadTable(con, "Match")
players       = dbReadTable(con, "Player")
players_stats = dbReadTable(con, "Player_Attributes")
teams         = dbReadTable(con, "Team")
team_attributes = dbReadTable(con, "Team_Attributes")
```

#### Analisando as tabelas

Para entender melhor os dados vou explorar o conteudo de cada tabela, entendendo seus relacionamentos.

#### country

Nome do pais das ligas

```{r}
head(country)
```

A principio não irei precisar dessa tabela.

#### league

Código e nome da liga. Podemos observar o relacionamento com  a tabela Country pelo campo country_id.

```{r}
head(league)
```

A principio não irei precisar dessa tabela

#### matches

Temos informações das partidas. 

```{r}
head(matches)
```

Nessa tabela tenho as datas e a identificação da liga e os times, porém possui campos inrrelevantes para análise. 

#### players

Contém informações dos jogadores.

```{r}
head(players)
```

#### players_stats

Pontuação dos jogadores. Para a análise esses dados não serão importantes.

```{r}
head(players_stats)
```

#### teams

Nessa tabela temos os times. Com o campo team_api_id podemos ligar as outras tabelas.

```{r}
head(teams)
```

#### team_attributes

Temos os dados dos times. A princípio não precisarei dessas informações.

```{r}
head(team_attributes)
```

#### Agrupando as equipes por país

```{r}
time_pais = matches %>% 
  group_by(home_team_api_id, country_id) %>% 
  summarise(n=n()) %>% 
  left_join(league) %>%
  left_join(teams, by=c("home_team_api_id" = "team_api_id"))
```

#### Encontrando as relações

Agora que indentifiquei que com o campo team_api_id posso ligar aos times as ligas e aos jogadores, vou verificar a melhor maneira de realizar essas junções.

Não encontrei ligação por team_api_id em players.

```{r}
head(select(players, id, contains("team_api_id")), n=2)
```

Não encontrei ligação por team_api_id em players_stats.

```{r}
head(select(players_stats, id, contains("team_api_id")), n=2)
```

Encontrei os campos home_team_api_id e away_team_api_id.

```{r}
head(select(matches, id, contains("team_api_id")), n=2)
```

Vamos usar o jogador Cristiano Ronaldo como exemplo pois em 2009 ele jogava pelo Manchester United e após essa data passou para o Real Madrid.

```{r}
head(players[players$player_name == 'Cristiano Ronaldo',], n=2)
```

Vou descobrir o ID dos times 'Manchester United' e 'Real Madrid'.

```{r}
teams[teams$team_long_name %in% (c('Manchester United', 'Real Madrid')),]
```

Não identifiquei o Real.

```{r}
teams %>% filter(str_detect(team_long_name, "Real"))
```

Agora já consigo validar os dados.

```{r}
teams[teams$team_long_name %in% (c('Manchester United', 'Real Madrid CF')),]
```

Na tabela de matches temos o campo home_team_api_id, away_team_api_id.

#### Joins

Agora que já sei quais campos usar e tenho uma jogador, vou começar.

#### Vamos unir os times com as ligas

```{r}
time_liga <-
matches %>% 
left_join(
  teams, 
  by=c("home_team_api_id"="team_api_id")
) %>%  
left_join(
  league, 
  by=c("league_id"="id")
) %>% 
select(home_team_api_id, team_long_name, season, date, name)
```

#### Vamos unir os jogadores com os times

Na tabela de matches os jogadores estão divididos de home_player_X1 à home_player_X11. Conseguimos observar valores nulos, mas só vamos tratá-los após termos nossa base organizada.

```{r}
matches %>% select(home_team_api_id, season, date, home_player_1:home_player_11)
```

Conseguimos inserir os jogadores em uma única coluna.

```{r}
tmp <- matches %>% select(home_team_api_id, season, date, home_player_1:home_player_11) %>%
  gather(
    player, 
    player_api_id, 
    -c(season, date, home_team_api_id)
  ) %>% select(home_team_api_id, season, date, player_api_id)

head(tmp)
```

Vou unir com o nome dos jogadores.

```{r}
tmp <- tmp %>% left_join(
  players, 
  by=c("player_api_id"="player_api_id")
) %>% select(home_team_api_id, season, date, player_name, player_api_id)
```

Agora unindo jogadores com os times.

```{r}
time_liga_jogadores <- time_liga %>% 
  left_join(
  tmp, 
  by=c("home_team_api_id"="home_team_api_id", "season" = "season", "date" = "date"))
```

Usando Cristiano Ronaldo como teste podemos verificar que os dados estão corretos. O campo date podemos eliminar pois a season já nos indica a mudança de time nas temporadas.

```{r}
time_liga_jogadores %>% filter(player_api_id == 30893)  %>%  select(team_long_name, season, player_name)  %>% distinct()
```

#### Limpeza

Vamos tratar os nomes tirando espaços, acentos e com letra minúsculas.

Vamos eliminar as colunas que não irei usar.

```{r}
time_liga_jogadores$name = NULL
time_liga_jogadores$date = NULL
```

Renomeando as colunas para facilitar a compreenção:

```{r}
time_liga_jogadores <- time_liga_jogadores %>% 
  rename(
     "id_time" = home_team_api_id,
     "nome_time" = team_long_name,
     "id_jogador" = player_api_id,
     "nome_jogador" = player_name,
     "temporada"    = season
    )
```

Transformando em minúscula:

```{r}
time_liga_jogadores$nome_time = tolower(time_liga_jogadores$nome_time)
time_liga_jogadores$nome_jogador = tolower(time_liga_jogadores$nome_jogador)
```

Removendo acentos:

```{r}
time_liga_jogadores$nome_time = iconv(time_liga_jogadores$nome_time, to='ASCII//TRANSLIT')
time_liga_jogadores$nome_jogador = iconv(time_liga_jogadores$nome_jogador, to='ASCII//TRANSLIT')
```

Substituindo espaços por "_":

```{r}
time_liga_jogadores$nome_time = str_replace_all(time_liga_jogadores$nome_time, "\\s", "_")
time_liga_jogadores$nome_time = str_replace_all(time_liga_jogadores$nome_time, "\\.", "_")
time_liga_jogadores$nome_time = str_replace_all(time_liga_jogadores$nome_time, "-", "_")

time_liga_jogadores$nome_jogador = str_replace_all(time_liga_jogadores$nome_jogador, "\\s", "_")
time_liga_jogadores$nome_jogador = str_replace_all(time_liga_jogadores$nome_jogador, "\\.", "_")
time_liga_jogadores$nome_jogador = str_replace_all(time_liga_jogadores$nome_jogador, "-", "_")
```

Verificando valores vazios:

```{r}
tot_rows = nrow(time_liga_jogadores)

sapply(time_liga_jogadores, function(x) sum(is.na(x)/tot_rows))
```

Vou eliminar as linhas:

```{r}
time_liga_jogadores <- time_liga_jogadores[rowSums(is.na(time_liga_jogadores)) == 0,]
```

Verificando valores vazios novamente:

```{r}
tot_rows = nrow(time_liga_jogadores)

sapply(time_liga_jogadores, function(x) sum(is.na(x)/tot_rows))
```

Vamos agrupar os dados para eliminar possíveis duplicações e ordena-los:

```{r}
time_liga_jogadores_disitnct <- time_liga_jogadores %>% select(id_jogador, nome_jogador, id_time, nome_time, temporada) %>% 
  distinct() %>% 
  arrange(
    id_jogador, 
    temporada
  )
```

O que queremos saber é para quais times os jogadores foram transferidos então vamos manter apenas o início e o fim do jogador no time:

```{r}
time_liga_jogadores_disitnct
```

```{r}
time_jogadores_limpo <- 
time_liga_jogadores_disitnct %>% 

  filter(
    !is.na(id_jogador), !is.na(id_time)
  ) %>%
  
  # Separando as temporadas
  separate(temporada, c("inicio","fim"), "/", extra = "merge") %>% 
  
  # agrupando para calcular data max e min em cada time
  group_by(id_jogador, nome_jogador, id_time, nome_time) %>% 
  
  # criando as colunas de menor e maior data em cada time
  mutate(mini = min(inicio), maxi = max(fim), )  %>% 
  
  # unindo as datas em uma nova coluna
  unite(temporada_total, c("mini", "maxi"), sep = "/") %>% 
  
  # selecionando as colunas
  select(id_jogador, nome_jogador, id_time, nome_time, temporada_total) %>% 
  
  # eliminando as repetições das outras temporadas
  distinct()
```

Verificando com o Cristiano Ronaldo:

```{r}
time_jogadores_limpo  %>% filter(id_jogador == 30893)
```

#### Algorítmo

#### Mineração de sequências com algoritmo cSPade do pacote arulesSequences

Criando uma sequência de transferência por jogador:

```{r}
time_jogadores_limpo$seqnr = ave(time_jogadores_limpo$id_jogador, time_jogadores_limpo$id_jogador, FUN = seq_along)
time_jogadores_limpo$size = 1
```

Verificando com o Cristiano Ronaldo:

```{r}
time_jogadores_limpo %>% filter(id_jogador == 30893)
```

```{r}
 head(time_jogadores_limpo)
```

Grava o conjunto de dados em um arquivo .txt para facilitar a manipulação:

```{r}
write_delim( 
  time_jogadores_limpo %>% group_by(id_jogador, seqnr, size, nome_time) %>% 
    select(id_jogador, seqnr, size, nome_time),
  delim ="\t", path = "Data/player_transactions.txt", col_names = FALSE
)
```

Importando os dados em formato de transação:

```{r}
jogadores <- read_baskets("Data/player_transactions.txt", sep = "[ \t]+",info =  c("sequenceID","eventID","size"))
```

Verificando objeto:

```{r}
summary(jogadores)
```

#### Executando a mineração de sequência

Devido ao processamento irei iniciar com comprimento de duas sequências, como não tive problemas para execução testei até 20 sequências.

```{r}
jogadores_clubes <- cspade(
  jogadores, 
  parameter = list(support = 0.00010, maxlen=20), 
  control   = list(verbose = TRUE)
)
```


```{r}
summary(jogadores_clubes)
```

#### Data Wrangling 

Irei utilizar esse método para colocar os resultados do cspade em um organizado conjunto de dados que é adequado para a visNetwork. A visNetwork precisa de dois conjuntos de dados:

1 - Um conjunto de dados com as arestas "de --> para"; 
2 - Um conjunto de dados com os nós exclusivos;

```{r}
seqResult = as(jogadores_clubes, "data.frame")
seqResult = seqResult %>% 
  mutate(
    sequence = as.character(sequence)
  )
```

```{r}
seqResult = bind_cols(
  seqResult,
  as.data.frame(
    str_split_fixed(seqResult$sequence, pattern =",", 2), 
    stringsAsFactors = FALSE)
)
```

Incluindo as direções:

```{r}
seqResult$from = str_extract_all(seqResult$V1,"\\w+", simplify = TRUE)[,1] 
seqResult$to   = str_extract_all(seqResult$V2,"\\w+",simplify = TRUE)[,1]
```

```{r}
seqResult$width = exp(3000*seqResult$support)
seqResult = seqResult %>% filter(V2 !="")
seqResult$title = paste(seqResult$sequence, "<br>", round(100*seqResult$support,2), "%")

seqResult$support_perc = paste(sprintf("%.4f", 100*seqResult$support), "%")
```

#### Criando o dataframe com os nodes

```{r}
nodes = unique(c(seqResult$from, seqResult$to))
nodesData = data.frame(id = unique(nodes), title = unique(nodes), label = unique(nodes), stringsAsFactors = FALSE) %>%
  left_join(time_pais, by = c("id"="team_long_name")) %>% 
  rename(group = name)
```

####  Calcula as medidas de centralidade de betweeness
####  usando o igraph, para que possamos ter tamanhos diferentes de
####  nós no gráfico de rede

```{r}
transferGraph = graph_from_data_frame(seqResult[,c(5,6)], directed = TRUE)


tmp = betweenness(transferGraph)
Clubs_betweenness = data.frame(id = names(tmp), value = tmp, stringsAsFactors = FALSE)
nodesData = nodesData %>% 
  left_join(Clubs_betweenness) %>%
  mutate(title = paste(id, "betweeness ", round(value))) %>%
  arrange(id)
```

#### Criando a rede interativa

#### Preparando o dataframe final e removendo duplicidades


```{r}
nodes = nodesData
nodes = nodes[!duplicated(nodes$id),]
```

# Cria a rede

```{r}

visNetwork(nodes, edges = seqResult, width = 900, height = 700) %>%
  visNodes(size = 10) %>%
  visLegend() %>%
  visEdges(smooth = FALSE) %>%
  visOptions(highlightNearest = TRUE, nodesIdSelection = TRUE) %>%
  visInteraction(navigationButtons = TRUE) %>%
  visEdges(arrows = 'from') %>%
  visPhysics(
    solver = "barnesHut",
    maxVelocity = 35,
    forceAtlas2Based = list(gravitationalConstant = -6000)
  )
```

```{r}
# Cria a tabela final para suportar a análise
seqResult$Ntransctions = seqResult$support*10542
DT::datatable(
  seqResult[,c(5,6,9,10)], 
  rownames = FALSE,
  options = list(
    pageLength=25)
)
```

#### Respondendo a pergunta   
  
Quais clubes mais realizam transações de compra e venda de jogadores, entre si?

Podemos observar na tabela acima os 10 times com mais transaões;

Links ùteis

#### https://stackoverflow.com/questions/9802680/importing-files-with-extension-sqlite-into-r
#### https://www.datascienceacademy.com.br